【裁判字號】    91,易,952
【裁判日期】    920227
【裁判案由】    過失致死
【裁判全文】
臺灣高雄地方法院刑事判決                          九十一年度易字第九五二號
    公  訴  人  臺灣高雄地方法院檢察署檢察官
    被      告  丙○○  男  四.
    選任辯護人  單文程  律師
右列被告因過失致死案件，經檢察官提起公訴（九十年度偵字第一九三一六號），本
院判決如左：
    主  文
丙○○因過失致人於死，處有期徒刑柒月。
    事  實
一、丙○○（起訴書誤載為盧盛宏）於民國（下同）九十年三月二日，向信昌冷凍餐
    廚設備公司購買二手大型冷凍櫃乙只，寄放於高雄縣鳳山市○○路三七二巷一之
    四號一樓其妻舅甲○○（另由檢察官為不起訴處分）所有之房屋前並插電使用。
    而丙○○明知該二手大型冷凍櫃需特別維護及保養，並於雨季期間需特別注意用
    電情事，以使該冷凍櫃能安全使用，且無不能注意之情事，竟疏未注意，致於九
    十年七月十四日大雨後，因該冷凍櫃之啟動器因大雨而受潮，並因而導致爆裂而
    漏電，嗣於同日十五時十分許，甲○○之鄰居夏發明因住處水溝不通，至該冷凍
    櫃後欲清理水溝時遭漏電電擊，經送醫急救不治死亡。
二、案經高雄縣警察局鳳山分局移送臺灣高雄地方法院檢察署檢察官偵查起訴。
    理  由
一、訊據被告丙○○對於其所有之冷凍櫃因漏電致被害人夏發明死亡之事實坦承不諱
    ，惟矢口否認有過失致死犯行，辯稱：伊向信昌冷凍餐廚設備公司購買該冷凍櫃
    時，該公司負責人張杰隆承諾保固一年，且證人張台順亦證稱該冷凍櫃係因啟動
    零件爆裂而漏電，而爆裂之原因可能係零件不良或是冷凍櫃本身之壓縮機運轉不
    良所導致等語，故應為商品出賣人或製造人之過失；又被害人係私自闖入甲○○
    所得使用之一樓住宅外之約定專用部分，該約定專用部分外觀上有高度一．三米
    之圍籬，並通行之鐵門尚有上鎖，而被害人之侵入係未得甲○○之同意，故其觸
    電而致死亡之結果，非伊所能注意云云。
（一）、經查，訊之證人即信昌冷凍餐廚設備公司負責人張杰隆於偵查時供陳：被告
        所購之冷凍櫃係二手貨，雙方並無保固期間之約定，冷凍櫃放置地點由被告
        決定，伊曾告知該冷凍櫃不可遭雨淋，當下大雨時被告應將冷凍櫃之電源拔
        去等語（見台灣高雄地方法院檢察署九十年相字第一一八七相驗卷第四十四
        及第六十一頁）；而被告自承使用冷凍櫃已有二十年之久，知曉冷凍櫃因雨
        淋會發生危險（見本院九十一年四月二十九日審判筆錄第四頁、第五頁），
        且其上已搭蓋小型遮雨蓬，有照片一幀（見前開相驗卷第三十頁）在卷可證
        ，足見被告對於使用該冷凍櫃需特別維護及保養，並於雨季期間需特別注意
        用電情事，而負有使該冷凍櫃能安全使用之義務知之甚詳。
（二）、再漏電之原因雖經具有專業知識之證人順峰冷凍行負責人張台順證稱該冷凍
        櫃係因啟動零件爆裂而漏電，而爆裂之原因可能係零件不良或是冷凍櫃本身
        之壓縮機運轉不良所導致等語（見前開相驗卷第三十五頁背面），足認漏電
        之原因係啟動器爆裂，但導致啟動器爆裂之原因則「可能」係零件不良或是
        冷凍櫃本身之壓縮機運轉不良所導致，亦「可能」係其他原因，故啟動器爆
        裂之原因由上開證人之證述，仍未見明；惟如為啟動器本身零件之問題導致
        爆裂，應於使用之初較可能發生故障，業據證人張杰隆證述屬實（見前開相
        驗卷第六十一頁），而該冷凍櫃已使用近四月，因啟動器本身零件之問題導
        致爆裂之可能性不大。且本院至現場勘驗時發現冷凍櫃之電源係由證人甲○○家中接至戶外，且遮雨蓬甚小，如遇大雨時亦無法完全防止雨水滲入，而
        遇大雨時更應將在戶外之電器用品插頭拔除，以避免漏電，此為一般人均具
        有之常識，以被告長達二十多年使用，應無不知之理；惟被告確未於大雨來
        臨之前拔除插頭，且遮雨蓬甚小，並於被害人觸電死亡前適逢大雨，本院因
        認該啟動器爆裂之原因係因被告未做前開防範措施致大雨來臨受潮而爆裂。
        而本件被害人係因該冷凍櫃漏電致觸電死亡等情，有台灣高雄地方法院檢察
        署相驗屍體証明書及鑑定驗斷書各一份（見前開相驗卷第十四至二十三頁）
        在卷可稽，是被告明知該冷凍櫃需特別維護及保養，並於雨季期間需特別注
        意用電情事，以使該冷凍櫃能安全使用，且無不能注意之情事，竟疏未注意
        ，造成被害人觸電死亡，其顯有過失，且與被害人死亡之結果間亦具有相當
        之因果關係。
（三）、再證人甲○○與被害人之住宅係於同一棟大樓且相鄰，而被告置放冷凍櫃之
        處為房屋所有人乙○○之約定專用部分，該部分並一併出租於甲○○，而為
        甲○○所專用；而該約定專用部分外觀上有高度一．三米之圍籬，並通行之
        鐵門其上有鎖，業經本院至現場勘驗並訊問證人乙○○、甲○○屬實，有本
        院之勘驗筆錄一份及照片四幀在卷可稽。又事發當日被害人之侵入雖未得約
        定專用權人乙○○之承租人甲○○之同意，惟被害人之侵入之處為公共設施
        約定專用部分，而所謂「專用」即「專為使用收益」之意，並非排除其他區
        分所有權人進入活動、或為公益而進入清除水溝及打掃之意。是被害人之侵
        入，本質上並非侵害他人之權利；且被害人之進入縱未得證人甲○○之同意
        ，惟該進入，係屬為公益而進入而屬一般住戶均無從特別拒絕之事項，依常
        情判斷，被害人之進入在主觀上預期甲○○必會同意且事實上甲○○亦不會
        拒絕之情況，即應評價與受同意而進入之情況相同。再漏電使經過該冷凍櫃
        之人均有觸電並致死亡之危險，故無論何人經過該處均有與被害人相同遭電
        擊死亡之危險。準此而言，即難認被害人係因侵害他人之權利而導致自己死
        亡之結果。
（四）、另縱爆裂有啟動零件之瑕疵，然該瑕疵依前開說明，至多僅係共同造成被害
        人死亡之原因，亦無從因此而阻卻被告所應負之過失責任。
（五）、綜上所述，被告所辯均非可採，其過失犯行事証明確，洵堪認定。
二、核被告所為，係犯刑法第二百七十六條第一項過失致人於死罪。爰審酌被告原應
    注意二手大型冷凍櫃需特別維護及保養，並於雨季期間需特別注意用電情事，以
    使該冷凍櫃能安全使用，竟疏未注意，造成被害人死亡，致被害人家屬痛失至親
    ，悲痛至深，難以平復，所生危害非輕；及其事後對有無過失雖有爭執，然就在
    該事發地點置放冷凍櫃之事實則從未否認，且開庭態度良好，深具悔意；惟尚未
    與且被害人家屬成立和解等一切情狀量處如主文所示之刑。
據上論斷，應依刑事訴訟法第二百九十九條第一項前段，刑法第二百七十六條第一項
、罰金罰鍰提高標準條例第一條前段，判決如主文。
中      華      民      國    九十二    年      二      月    二十七    日
                                      臺灣高雄地方法院刑事第一庭
                                          法  官    官信成
右正本證明與原本無異。
如不服本判決，應於判決送達後十日內，向本院提出上訴狀。
            書記官    黃意雯
中      華      民      國    九十二    年      二      月    二十七    日
附錄本案判決論罪科刑之法條：
刑法第二百七十六條第一項：
因過失致人於死者，處二年以下有期徒刑、拘役或二千元以下罰金。


司法院資訊處製作；財團法人民間司法改革基金會備份。
